【裁判字號】    98,訴,231
【裁判日期】    980526
【裁判案由】    損害賠償
【裁判全文】
臺灣新竹地方法院民事判決               98年度訴字第231號
原      告  富邦產物保險股份有限公司
法定代理人  丙○○
訴訟代理人  丁○○
            戊○○
            乙○○
被      告  甲○○
兼  法  定  己○○
代  理  人
上列當事人間損害賠償事件，本院於民國98年5月12日言詞辯論
終結，判決如下：
    主      文
被告應連帶給付原告新臺幣柒拾伍萬壹仟柒佰壹拾肆元，及自民
國九十八年五月一日起至清償日止，按年息百分之五計算之利息
。
訴訟費用由被告連帶負擔。
本判決於原告以新臺幣貳拾伍萬零伍佰柒拾壹元為被告供擔保後
，得假執行。
    事實及理由
壹、程序事項：
一、按訴狀送達後，原告不得將原訴變更或追加他訴，但擴張或
    減縮應受判決事項之聲明者，不在此限，民事訴訟法第255
    條第1項第3款定有明文。查本件原告起訴時原係請求被告應
    連帶給付原告新臺幣（下同）1,503,427元，及自起訴狀繕
    本送達翌日起至清償日止，按年息百分之5計算之利息，嗣
    於訴訟程序進行中，變更請求被告連帶給付751,714元，核
    係屬減縮應受判決事項之聲明，參諸前揭規定，應予准許。
二、本件被告未於言詞辯論期日到場，核無民事訴訟法第386條
    各款所列情形，爰依原告之聲請，由其一造辯論而為判決。
貳、實體事項：
一、原告起訴主張：訴外人庚○○於民國97年1月11日，以其所
    有車牌號碼518壬○○○號重型機車，向原告投保2年期強制汽車
    責任保險。嗣庚○○於97年8月5日將該機車交由無駕駛執照
    且未成年之被告甲○○騎乘，於當日晚上6時50分行經新竹
    縣竹北市○○○路1073巷口時，因過失不慎與訴外人辛○○
    騎乘之車牌號碼癸○○○976號重型機車發生碰撞，並致訴外人
    辛○○傷重不治死亡。原告已依強制汽車責任保險契約賠付
    新臺幣（下同）1,503,427元予訴外人辛○○之繼承人。因
    被告甲○○係無照駕駛肇事，依強制汽車責任保險法第29條
    第1項第5款規定，原告在保險給付範圍內，得代位向被告甲
    ○○求償。又被告甲○○肇事時尚未成年，被告己○○為其
    法定代理人，依民法第187條第1項規定，應負連帶賠償責任
    。又因訴外人辛○○無照駕駛重型機車，行經無號誌路口，
    左轉彎未讓對向直行車先行，同為肇事原因，與有過失。原
    告爰依上揭法律規定，提起本訴。並聲明：被告應連帶給付
    原告751,714元，及自起訴狀繕本送達翌日即98年5月1日起
    至清償日止，按年息百分之5計算之利息。
二、被告經合法通知，均未於言詞辯論期日到場，亦未提出書狀
    作何聲明或陳述。
三、本院之判斷：
（一）查原告主張之上開事實，業據提出理算簽結作業、強制汽
      車責任保險請求給付申請書、車險理賠申請書、道路交通
      事故現場圖、現場照片、交通事故當事人登記聯單、車牌
      號碼518壬○○○號重型機車之行車執照、保險證、診斷證明
      書、紅車救護車有限公司服務收費證明、東元綜合醫院出
      具之費用收據、臺灣新竹地方法院檢察署相驗屍體證明書
      、繼承系統表、汽車險賠款暨電匯同意書、賠付銷帳系統
      賠案查詢畫面、被告之戶籍謄本等為證。且經本院依職權
      調閱臺灣新竹地方法院檢察署97年度相字第434號車禍相
      驗卷宗、97年度少他字第18號過失致死偵查卷宗、本院97
      年度少調字第477號少年保護事件卷宗及98年度少護執字
      第71號卷宗核閱無訛。又被告甲○○因上開過失致死犯行
      經本院少年法庭裁定交付保護管束一情，亦有本院97年度
      少護字第440號宣示筆錄節本附卷可參，堪信原告主張為
      真實。
（二）查本件車禍肇事前，被告甲○○無照騎乘機車，由新竹縣
      竹北市○○○路由西往東方向行駛，因嚴重超速行駛且未
      注意車前狀況，與同係無照由訴外人辛○○騎乘沿同路段
      由東往西方向行駛至中正西路口左轉往1073巷之重型機車
      發生碰撞，被告甲○○騎乘之機車應屬直行車輛，訴外人
      辛○○騎乘之機車則為轉彎車無訛，被告甲○○騎乘機車
      肇事，固有無照駕駛、超速行駛且疏未注意車前狀況，隨
      時採取必要安全措施等過失之情，惟訴外人辛○○疏未注
      意直行車輛動向，貿然左轉，未禮讓被告甲○○之直行車
      先行，致被告甲○○閃煞不及而肇事，亦有過失甚明，且
      其上開過失亦同為本件車禍肇事原因，臺灣省竹苗區車輛
      行車事故鑑定委員會亦同此認定，有記載「辛○○無照駕
      駛重機車，行經無號誌路口，左轉彎未讓對向直行車先行
      ，與甲○○無照駕駛重型機車，嚴重超速行駛且未注意車
      前狀況，同為肇事原因」等語之鑑定意見書可稽。綜此以
      解，訴外人辛○○就本件車禍之發生，亦與有過失，已堪
      認定。經本院審酌肇事雙方之行車狀態、過失情節、對於
      車禍發生原因力之強弱等一切情狀，認被告甲○○與訴外
      人辛○○之過失程度應各為2分之1，即應各負2分之1之肇
      事責任。
（三）按損害之發生或擴大，被害人與有過失者，法院得減輕賠
      償金額，或免除之，民法第217條第1項定有明文。此項規
      定之目的在謀求加害人與被害人間之公平，倘受害人於事
      故之發生亦有過失時，由加害人負全部賠償責任，未免失
      之過苛，故明文賦與法院得不待當事人之主張，減輕其賠
      償金額或免除之職權。次按被保險汽車發生汽車交通事故
      ，加害人有違反道路交通管理處罰條例第21條之規定而駕
      車（即無照駕駛）之情形者，保險人仍應依本法規定給付
      保險金，但得在給付金額範圍內，代位行使請求權人對被
      保險人之請求權，強制汽車責任保險法第29條第1項第5款
      規定甚明。該條修正前條文即第27條原規定為「向加害人
      求償」，惟其性質仍屬代位權，即法定債之移轉，移轉前
      後債權具有同一性，保險人對加害人之損害賠償請求權即
      為被害人對加害人原有之損害賠償請求權，而現行強制汽
      車責任保險法第29條並已明文修正為「代位行使請求權人
      對被保險人之請求權」，尤屬明確。準此，苟被害人就車
      禍之發生與有過失者，加害人亦得對代位行使請求權之保
      險人主張此項抗辯，請求減輕賠償金額或免除之。而就本
      車禍之發生，訴外人辛○○亦有過失，且其過失，並為本
      件損害發生之共同原因，已析述如前，是原告所得主張求
      償之金額，按前述訴外人辛○○與被告甲○○過失程度各
      2分之1之比例計算，則原告得請求被告連帶給付之金額應
      為751,714元（1,503,427元1/2=751,714元，小數點以
      下四捨五入）。
四、從而，原告依強制汽車責任保險法第29條第1項第5款及民法
    第187條第1項規定，請求被告連帶給付751,714元，及自起
    訴狀繕本送達翌日即98年5月1日起至清償日止，按年息百分
    之5計算之利息，為有理由，應予准許。逾此範圍之請求，
    則無理由，應予駁回。
五、原告陳明願供擔保以代釋明聲請宣告假執行，核無不合，爰
    酌定相當擔保金額予以准許。
六、據上論結，原告之訴為有理由，依民事訴訟法第385條第1項
    前段、第78條、第85條第2項、第390條第2項判決如主文。
中    華    民    國    98    年    5    月     26    日
                  民事第一庭  法  官  吳靜怡
以上正本證明與原本無異。
如對本判決上訴須於判決送達後20日內向本院提出上訴狀
中    華    民    國    98    年    5    月     26    日
                              書記官  馮玉玲


司法院資訊處製作；財團法人民間司法改革基金會備份。
